【裁判字號】    90,上易,2507
【裁判日期】    900830
【裁判案由】    竊盜
【裁判全文】
臺灣高等法院刑事判決                            九十年度上易字第二五七號
    上  訴  人
    即  被  告  丁○○
右上訴人因竊盜案件，不服臺灣基隆地方法院八十九年度訴字第三六九號，中華民國
九十年五月四日第一審判決（起訴案號：臺灣基隆地方法院檢察署八十九年度偵字第
一七四四號、第一八八九號，併辦案號：八十九年度偵字第三六四０號），提起上訴
，本院判決如左：
    主  文
原判決關於丁○○部分撤銷。
丁○○共同連續結夥三人以上竊盜，累犯，處有期徒刑壹年陸月。
扣案之鑰匙肆支沒收。
    事  實
一、丁○○於民國八十六年五月間，曾因違反麻醉藥品管理條例案件，經臺灣士林地
    方法院判處有期徒刑四月確定，於八十六年九月十三日執行完畢。詎不知檢束行
    為，竟意圖為自己不法之所有，並基於概括之犯意：
（一）於八十九年四月八日上午七時四十分許，在臺北縣汐止市○○街五十六巷三十
      七號前，見戊○○所有車號ＡＲ─０四０一號自用小客車之鑰匙未取下，即自
      行以該支鑰匙為工具，竊得該輛汽車供己使用。
（二）夥同林文忠、己○○及高銘鴻（均為成年人，林文忠經另案審理中，己○○、
      高銘鴻分經原審判處有期徒刑二年、六月確定），共同意圖為林文忠不法所有
      ，基於行竊財物出售，以供林文忠償付修車款之犯意聯絡，於八十九年四月二
      十日凌晨二時許，由林文忠駕駛前所竊得之車號Ｒ二─三七四五號自用小客貨
      車，搭載高銘鴻，先行前往基隆市○○街九十八號甲○○所有，夜間無人看守
      之工廠內，將汽車停於圍牆邊，由高銘鴻負責把風，林文忠進入廠區；丁○○
      則騎乘己○○竊得之車號ＡＱＺ─四六二號重型機車，搭載己○○同往上開工
      廠。丁○○在外把風，己○○則進入廠區與林文忠會合，竊取甲○○所有之瓦
      斯汽化器十一個（每個價值新臺幣「下同」九千元）、瓦斯氣密蓋八個（每個
      價值一千元）。得手後，裝入小紙箱，搬置於汽車車旁，再進入廠區繼續行竊
      。至同日凌晨三時許，林文忠走出廠區，因見有警車燈光靠近，乃自行逃逸，
      員警則在汽車內，先逮獲高銘鴻，旋並埋伏車旁，再逮獲自廠區行至汽車旁之
      己○○，繼而在廠區附近查獲丁○○。至同日上午七時許，終在基隆市安樂區
      ○○○路五十九之三號二樓，查獲林文忠（有關侵入建築物部分未經提出告訴
      ）。
（三）與己○○共同意圖為自己不法之所有，二人基於行竊之犯意聯絡，於八十九年
      四月三十日晚間九時許，在臺北縣汐止市○○○路路邊，由丁○○持己○○所
      有之鑰匙，下手竊取丙○○所有車號ＨＹ─七六六五號自用小客貨車。得手後
      ，由丁○○駕駛該輛汽車搭載己○○離去。
（四）與己○○共同承前竊盜之概括犯意，復於八十九年四月三十日晚間十一時許，
      由丁○○駕駛前開竊得之車號ＨＹ─七六六五號汽車，搭載己○○，前往基隆
      市○○○路一二九巷一之三號，夜間無人居住之辦公室，由未上鎖之大門侵入
      其內（侵入建築物部分未經提出告訴），共同竊取乙○○所有之洗衣機二台（
      價值九萬元）。得手後，搬上該輛汽車，擬載往基隆市北五堵銷贓。惟甫將該
      輛汽車駛出巷口時，因轉彎不慎而撞上安全島，經路人報案而為警查獲，並扣
      得己○○所有，供行竊所用之鑰匙四支。
二、案經基隆市警察局第四分局、臺北縣警察局金山分局分別報請臺灣基隆地方法院
    檢察署檢察官偵查起訴（移送原審併辦之同署八十九年度偵字第三六四０號部分
    ，係己○○自行竊盜部分）。
    理  由
一、經查，右揭四次竊盜犯行：
（一）上訴人即被告丁○○對於事實一之（一）、（三）、（四）部分之竊盜犯行，
      業已坦承不諱，核與被害人戊○○、丙○○、乙○○所述失竊情節，及原審共
      同被告己○○所供有關事實一之（三）、（四）之犯行，係伊與被告一同所為
      等情相符。並有贓物認領保管收據三紙、贓物照片四張在卷暨共犯己○○所有
      之鑰匙四支扣案可稽。被告此部分之自白內容，與前開事證相符，足信為真實
      。
（二）至於事實一之（二）部分，被告雖矢口否認參與行竊，辯稱：當天其受己○○
      之託，騎機車載己○○前去該工廠附近，因見有燈光，即往前探視，卻遭埋伏
      之員警誤為共同行竊之人云云。共同行竊之己○○、高銘鴻、林文忠，亦均否
      認該部分竊盜犯行。然查：
  １、有關瓦斯汽化器、瓦斯氣密蓋等物品失竊情節，已據被害人甲○○指述甚詳，
      復有贓物認領保管收據一紙附卷可稽。而員警查獲之初，係見到前開贓物已經
      打包好，放進紙箱內，置放在汽車旁邊，員警並在汽車內發現高銘鴻等情，並
      據證人即員警王進發結證屬實。
  ２、此部分竊盜犯行之起因，係緣於林文忠向己○○借用之汽車不慎撞毀，維修費
      用四萬元，無力償還，乃於八十九年四月十九日晚上七時許，至己○○住處，
      查詢何處有物品可竊取變賣？經己○○告以武訓街附近工廠夜間無人看守，可
      前往看看，二人並約好當晚十二時見面等情，已據共同被告己○○於警訊時陳
      明（見基隆市警察局第四分局卷，「下稱基警卷」第十三頁），並於檢察官訊
      問時，稱林文忠與高銘鴻是去拿一些器材要賣（見第一七四四偵查卷第四十五
      頁）。足見林文忠與己○○間，原本即約好前去行竊無誤。
  ３、至於被告、己○○、高銘鴻、林文忠等人何以同往武訓街之工廠一節？查高銘
      鴻於警訊時稱：林文忠當天先駕車載伊去市區逛，回家途經基金三路時，突然
      將車駛入武訓街九十八號旁，命伊等一下後，即進入該址內，沒多久即出來，
      看見有車進來，便再跑進去（見基警卷第二十頁）；至原審審理時，亦稱：是
      林文忠帶伊去，伊在車上，那家工廠曾失竊物品，就說是彼等所偷。林文忠下
      車時，因該處有圍牆，伊不知林文忠去做何事，警員查獲之贓物是在草叢裡起
      出，並非彼等竊得之物。當天，林文忠載伊去時，是說去逛逛云云（見原審卷
      第四十九、五十、一七五、二五八、二七七頁）。惟林文忠於警訊時稱：伊係
      與己○○約好在該處見面，並將汽車還給己○○。己○○先到。伊和高銘鴻後
      到，伊到時，見己○○蹲在地上（見基警卷第二頁）；原審訊問之初亦再申：
      當天是己○○要伊開車去還，伊載高銘鴻同往。伊抵達時，己○○已進入工廠
      內（見原審卷第二五七、二五八、二七一、二七二頁）；嗣卻改稱：是己○○
      打電話要伊去，好像是要伊去載他，伊抵達時，看見己○○由廠內走出來，並
      看見有警車燈光，彼等即向不同方向逃跑等情（見原審卷第二七六頁）。高銘
      鴻、林文忠二人係同車前往者，但是，對於何以前往武訓街之工廠、抵達後之
      情況等項，所述內容卻明顯有異，實難憑信。再者，己○○與被告二人對於何
      以深夜騎車前往該工廠一事，所述內容，更有悖常情。己○○於偵審中僅空言
      否認前去行竊，並稱伊係由被告載去，抵達時，警員已在現場，伊並未進去工
      廠云云（見原審卷第二一九、二七二、二七八頁）。而被告於警訊時稱：「是
      我朋友己○○請我載他去武訓街九十八號」（見基警卷第二十三頁）；於原審
      所提之自述狀則載稱：當天晚上，其要去找己○○吃宵夜，在廖家樓下遇見己○○，旋以機車搭載己○○，途中，見工廠附近有不明燈光，好奇才過去看等
      語（見原審卷第四十頁）。至本院審理時又稱：其住在工廠附近，巧遇己○○
      後，騎車經過工廠附近，見有燈光，才載己○○過去看等語。細繹被告與己○○、高銘鴻、林文忠等歷次之說詞，已見互相矛盾。且查，事發時間係在凌晨
      時段，被告等人仍流連在外，亦有可議。又被告等人並非武訓街工廠之負責人
      或員工，夜深之際，竟能不約而同，前往該工廠，更無法令人置信。足見被告
      與己○○、高銘鴻、林文忠等否認行竊云云，均係事後避卸之詞，不可採信。
  ４、況且，被告當天所騎乘之車號ＡＱＺ─四六二號重型機車，原係己○○於八十
      九年四月七日凌晨，在基隆市○○○街一二一巷十二號竊得之贓物，已據己○○供明（見原審卷第十二頁背面）。被告初於偵查中辯稱：係向住處不詳之綽
      號「阿誠」者所借（見第一七四四號偵查卷第四十五頁背面）；於原審則稱：
      是己○○行竊後，不知何人放在其朋友家前面，其便將之騎走云云（見原審卷
      第二五三頁）。益見其心虛而為不實之供述。
    綜上，被告就事實一之（二）部分所辯云云，無非事後卸責飾詞，不足採信。其
    有右開四次竊盜犯行，事證業臻明確，堪以認定，應依法論科。
二、核被告所為：
（一）就事實一之（一）部分，係犯刑法第三百二十條第一項普通竊盜罪。檢察官雖
      未就此部分提起公訴，然與已起訴之事實一之（二）、（三）、（四）部分，
      有連續犯之裁判上一罪關係，本院自得併予審究。
（二）就事實一之（二）部分，係犯刑法第三百二十一條第一項第四款結夥三人以上
      竊盜罪。被告與己○○、高銘鴻、林文忠間，就此部分犯行有犯意聯絡及行為
      分擔，均為共同正犯。檢察官雖以本件另扣得共犯林文忠所有之螺絲扳手七支
      、螺絲起子五支、尖嘴鉗一支、平口鉗一支、米尺一個、鐵鎚一支、活動扳手
      一支、六角扳手八支、活動螺絲扳手十八支等物，客觀上均足以生危害於人體
      之安全，因認該部分另有同條第一項第三款攜帶兇器竊盜之情事。然查，扣案
      之物品雖自林文忠車內起出，但並無任何積極事證可證明被告等有攜帶以行竊
      之情事，尚難遽認符合攜帶兇器行竊之加重要件，附此敘明。
（三）就事實一之（三）、（四）部分，係犯刑法第三百二十條第一項普通竊盜罪。
      被告與己○○間，就此二部分犯行有犯意聯絡及行為分擔，均為共同正犯。檢
      察官認此二部分，係犯刑法第三百二十一條第一項第三款、第四款結夥三人以
      上攜帶兇器竊盜，尚有未洽，起訴法條應予變更。
    被告先後四次竊盜犯行，時間緊接，手法相若，所犯之犯罪基本構成要件相同，
    顯係基於概括之犯意為之，為連續犯，應依刑法第五十六條規定，從情節較重之
    刑法第三百二十一條第一項第四款結夥三人以上竊盜之加重竊盜罪一罪論，並加
    重其刑。又被告於八十六年五月間，曾因違反麻醉藥品管理條例案件，經臺灣士
    林地方法院判處有期徒刑四月確定，於八十六年九月十三日執行完畢，有被告全
    國前案紀錄表及臺灣高等法院檢察署刑案記錄簡覆表在卷可按；其於有期徒刑執
    行完畢，五年以內再犯本件最重本刑為有期徒刑以上之罪，應依累犯規定，加重
    其刑，並遞加重之。原審以被告犯竊盜罪，予以論科，原非無見，惟原審認定事
    實一之（二）部分，不符「結夥三人」之加重要件，尚有未合；又將與本件竊盜
    犯罪無關之工具沒收，亦屬不當。被告上訴意旨否認事實一之（二）之犯罪，所
    陳固無理由，然原判決就被告部分既有可議，自應由本院予以撤銷改判。爰審酌
    被告之品行、生活狀況、智識程度、犯罪之動機、目的、犯罪所生之危害、犯罪
    後之態度等一切情狀後，量處如主文所示之刑。
三、扣案之鑰匙四支，係共犯己○○所有，供事實一之（三）犯罪所用之物，已據被
    告陳明，應依刑法第三十八條第一項第二款之規定沒收之。至於扣案之工具箱一
    個及內部所放之螺絲扳手七支、螺絲起子五支、尖嘴鉗一支、平口鉗一支、米尺
    一個、鐵鎚一支、活動扳手一支、六角扳手八支、活動螺絲扳手十八支等物，雖
    係共犯林文忠所有，然並非供作竊盜犯罪之用或預備供犯罪之用，故不予宣告沒
    收，附此說明。
據上論斷，應依刑事訴訟法第三百六十九條第一項前段、第三百六十四條、第二百九
十九第一項前段、第三百條，刑法第二十八條、第五十六條、第三百二十一條第一項
第四款、第四十七條、第三十八條第一項第二款，判決如主文。
本案經檢察官謝英民到庭執行職務。
中      華      民      國     九十     年    八      月       三十     日
                              臺灣高等法院刑事第五庭
                                  審判長法  官  曾  德  水
        法  官  趙  功  恆
                                        法  官  林  立  華
右正本證明與原本無異。
不得上訴。
                                        書記官  廖  月  女
中      華      民      國     九十     年    八      月       三十     日
附錄本判決論罪科刑法條：
刑法第三百二十一條第一項第四款：
犯竊盜罪而有左列情形之一者，處六月以上五年以下有期徒刑：
四  結夥三人以上而犯之者。


司法院資訊處製作；財團法人民間司法改革基金會備份。
